臺灣雲林地方法院刑事判決　　　　　　　　　　　　　九十二年度易字第五０五號
　　公　訴　人　臺灣雲林地方法院檢察署檢察官
　　被　　　告　乙○○
右列被告因恐嚇取財等案件，經檢察官提起公訴（九十二年度偵緝字第一一九號），
本院判決如左：
    主  文
乙○○共同以強暴、脅迫使人行無義務之事，未遂，處有期徒刑陸月，如易科罰金，
以參佰元折算壹日。
    事實及理由
一、構成犯罪事實：
    乙○○因受丙○○之託向戊○○催討貨款，竟於民國九十一年八月三十一日下午
    二時十分許，夥同綽號「大哥」、「阿方」之姓名年籍不詳成年男子，共同基於
    以強暴、脅迫使人行無義務之事之犯意聯絡，前往雲林縣斗六市○○路○段四七
    六號戊○○住處，三人為遂行使戊○○簽發本票之目的，乃共同基於侵入住宅、
    傷害人身體之犯意聯絡，先推由乙○○自該住宅二樓鐵窗侵入，至三樓向戊○○
    索債，戊○○遂邀乙○○至一樓商談，並打開一樓鐵捲門，綽號「大哥」、「阿
    方」男子隨即進入屋內，並架住戊○○，由乙○○徒手毆打戊○○，致戊○○受
    有左側骨、鼻部腫脹之傷害（無故侵入住宅、傷害部分業經撤回告訴），乙○○復從屋外持菜刀一把，進入屋內，綽號「大哥」男子並取出本票一本，命戊○○簽發，以此強暴、脅迫之方法，使戊○○行無義務之事，嗣因鄰居多人圍觀，
    乙○○與綽號「大哥」、「阿方」男子始迅速離開上址而未遂。
二、認定犯罪事實所憑之證據及理由：
（一）被告乙○○於偵查、本院準備程序中之供述（見九十二年度偵緝字第一一九號
      卷第一二頁；本院卷第一一四頁背面至第一一八頁）。可證被告確受證人丙○○之委託向戊○○催討貨款，其乃夥同綽號「大哥」、「阿方」之成年男子，
      於上開時、地，徒手毆打戊○○，致戊○○受有上開傷害，綽號「大哥」之男
      子並命戊○○簽發本票。
（二）證人丙○○於警詢、偵查、本院審理中之證詞（見警卷第三頁、第五頁；九十
      一年度偵字第四三七七號卷第一一頁至第一二頁；本院卷第一三九頁背面至第
      一四０頁、第一四二頁背面）。可證證人丙○○確有委託被告向戊○○催討貨
      款。
（三）證人戊○○於警詢、偵查、本院審理中之證詞（見警卷第一至二頁，九十一年
      度偵字第四三七七號卷第一一頁；本院卷第一四五頁至第一五０頁）。可證被
      告確於上開時、地，夥同綽號「大哥」、「阿方」之成年男子，以強暴、脅迫
      之方法，命證人戊○○簽發本票行無義務之事，嗣因鄰居多人圍觀而未遂。
（四）證人丁○○於警詢中之證詞（見九十一年度偵字第四三七七號卷第一八頁），
      可佐證證人戊○○上開證詞係屬真實。
（五）行政院衛生署雲林醫院驗傷診斷書一紙（見警卷第四頁），可證證人戊○○確
      受有上開傷害，其證詞係屬真實。
（六）綜上證據，足認被告所犯強制罪，事證明確。
三、對於被告辯解，本院之判斷：
（一）被告否認有強制之犯行，辯稱：我們沒有準備菜刀，菜刀是綽號「阿方」男子
      拿出來的，不曉得從那裡跑出來的，而本票是綽號「大哥」男子拿出來叫戊○○簽的，不是我等語。
（二）不採之理由：
      證人戊○○於本院證述：九十一年八月三十一日我在三樓，被告從二樓鐵窗進
      來，到三樓找我，我說到樓下談欠丙○○貨款的事，之後就到一樓，我打開電
      動門，一打開就有兩個人從門外騎樓進來，我就被他們架住了，被告就出手打
      我，我人就坐在椅子上昏昏沉沉的，被告就到外面，進來手上拿菜刀，另外一
      個人將一本本票放在桌上叫我簽，鄰居都過來看，之後他們就走了，我沒有簽
      本票等語（見本院卷第一四五頁至一五０頁）。況被告於本院亦供稱：我們三
      人要去戊○○家中時，有大致上提到要怎麼向他要貨款，就是說貨款欠多少，
      每個月要他還多少，有說要簽本票等語（見本院卷第一一八頁正面），顯見被
      告與綽號「大哥」、「阿方」男子，對於如何向戊○○索債已事先謀議並分工
      ，且係被告持菜刀脅迫戊○○簽發本票。故被告仍持前詞抗辯：與綽號「大哥
      」、「阿方」男子沒有犯意聯絡及行為分擔，顯然不足採信。
四、論罪科刑之理由：
（一）被告乙○○所為，係犯刑法第三百零四條第二項、第一項之以強暴、脅迫使人
      行無義務之事未遂罪。
（二）被告與綽號「大哥」、「阿方」之成年男子，具有犯意聯絡及行為分擔，為共
      同正犯。
（三）被告雖已著手以強暴、脅迫使被害人簽發本票之行為，惟未生簽發本票之結果
      ，其犯罪尚屬未遂，爰依刑法第二十六條前段規定，按既遂犯之刑度減輕其刑
      。
（四）爰審酌被告有違反槍砲彈藥刀械管制條例、動產擔保交易法之犯罪前科，有台
      灣高等法院被告全國前案紀錄表一份在卷可參，素行尚非良好，其僅受他人委
      託處理債務糾紛，竟不謀求和平方式使被害人清償貨款，反圖以暴力手段逼迫
      被害人清償，除造成被害人精神上受到驚嚇外，亦助長社會暴戾之氣，且於犯
      罪後復飾詞否認犯行，態度不佳等一切情狀，量處如主文所示之刑，並諭知易
      科罰金之折算標準。
（五）至於被告持以脅迫被害人簽發本票之菜刀一把，雖係供上開犯罪所用之物，然
      並未扣案，亦無證據證明係屬被告所有，爰不予宣告沒收，併此敘明。
五、不另為不受理諭知部分：（即無故侵入住宅罪、傷害罪部分）
（一）按告訴乃論之罪，告訴人於第一審辯論終結前，得撤回其告訴，又告訴經撤回
      者，應諭知不受理之判決，刑事訴訟法第二百三十八條第一項、第三百零三條
      第三款定有明文。
（二）本件告訴人戊○○告訴被告乙○○無故侵入住宅、傷害罪部分，公訴人認被告
      係犯刑法第三百零六條、第二百七十七條第一項之傷害罪，依刑法第三百零八
      條第一項、第二百八十七條前段規定，須告訴乃論。茲據告訴人於第一審辯論
      終結前當庭撤回告訴（見本院卷第一一九頁背面），依前開規定，此部分本應
      諭知不受理，惟公訴意旨認此部分與前開有罪部分有牽連犯之裁判上一罪關係
      ，爰不另為不受理之諭知。
六、適用之法律：
（一）程序法方面：刑事訴訟法第二百九十九條第一項前段。
（二）實體法方面：刑法第二十八條、第三百零四條第二項、第一項、第二十六條前
      段、第四十一條第一項前段，罰金罰鍰提高標準條例第一條前段、第二條。
本案經檢察官甲○○到庭執行職務。
中      華      民      國    九十三    年      十二    月    二十一    日
                                      臺灣雲林地方法院刑事第三庭
                                        審判長法  官  劉  國  賓
                                              法  官  廖  國  勝
                      法  官  蘇  錦  秀
右正本證明與原本無異。
如不服本判決，應於判決送達後十日內向本院提出上訴狀( 應附繕本 )。
                                              書記官  曾  家  祥
中      華      民      國    九十三    年      十二    月    二十一    日
【附錄本案論罪科刑法條】
刑法第三百零四條：
以強暴、脅迫使人行無義務之事或妨害人行使權利者，處三年以下有期徒刑、拘役或
三百元以下罰金。
前項之未遂犯罰之。
